臺北高等行政法院判決
　　　　　　　　　　　　　　　　　　 95年度訴字第02900號
　　　　　　　　　　　　　　　.
原　　　告　甲○○
被　　　告　新竹縣環境保護局
代　表　人　巫健次（局長）住同上
訴訟代理人　丙○○
　　　　　　丁○○
　　　　　　乙○○
上列當事人間因廢棄物清理法事件，原告不服新竹縣政府中華民
國95年6 月28日府行法字第0950084070號訴願決定，提起行政訴
訟。本院判決如下：
　　主  文
訴願決定及原處分均撤銷。
訴訟費用由被告負擔。
　　事  實
一、事實概要：
    緣被告據民國（下同）95年4月1日報載新竹縣北埔鄉大湖村
    4鄰大湖溪水變成白色，遂前往勘查，並於95年4月4日聯合
    內政部警政署環保警察隊、行政院環保署督察總隊、北埔分
    駐所及北埔鄉公所進行現場會勘與開挖，發現北埔鄉○○段
    上大湖小段0060、0064號土地（下稱系爭土地）已遭掩埋大
    量廢棄物，稽查時原告及土地所有人黃月英亦在場。系爭土
    地所有人雖為黃月英，但由原告使用管理中，且查原告自95
    年1月份間，即同意第三人呂新華在系爭土地中回填廢棄物
    並有向其收取費用之事實。被告以原告未申請核發公民營廢
    棄物清除處理機構許可文件，即收受處理廢棄物，違反廢棄
    物清理法第41條第1項之規定，爰依同法第57條規定處原告
    新台幣（下同）30萬元罰鍰，原告不服，提起訴願，經遭駁
    回，遂提起行政訴訟。
二、兩造聲明：
　(一)原告聲明：
    1.訴願決定、原處分均撤銷。
    2.訴訟費用由被告負擔。
　(二)被告聲明：
    1.駁回原告之訴。
    2.訴訟費用由原告負擔。
三、兩造之主張：
　(一)原告主張之理由：
    1.原告僅係於系爭土地上種植果樹等務農行為，並非如被告
      所認定之從事廢棄物清除、處理業務，未申請許可受託處
      理廢棄物業者，且該廢棄物非原告所傾倒掩埋，而係由呂
      新華所為，而行政罰必須對行為人才能處罰。
    2.呂新華於系爭土地上非法掩埋廢棄物，原告確係不知情，
      否則豈有收到被告通知所管理使用之土地疑有廢棄物之通
      知函後，仍自行僱請挖土機於會勘時間至該地等待；更於
      系爭土地上種植蔬果毒害自己。至首次勘查紀錄中所述言
      詞，亦皆係呂新華教唆原告所說，況呂新華有相關之違法
      紀錄，係以從事非法傾倒廢棄物為常業，牟取暴利，被告
      不查，竟仍以原告為從事廢棄物清除、處理業務之非法業
      者，據以依廢棄物清理法第41條及57條處30萬元之罰款及
      限期清除之責。
    3.被告於95年4月17日環業字第0950007227號函依廢棄物清
      理法處原告30萬元罰鍰及限期清除之責，復於95年5 月9
      日府授環水字第0950101628號函以違反水污染防治法第14
      條第1 項及第7 條第l 項之規定，處60萬元罰鍰，二行政
      處分皆課原告罰鍰處分，故為同一性質之處罰，殆無疑義
      ，既然處罰性質相同，違反一事不二罰原則。
    4.廢棄物清理法第57條規定：「從事廢棄物貯存、清除或處
      理業務，違反第41條第1項規定者，處新台幣6萬元以上30
      萬以下罰鍰，並令其停止營業。」，惟被告竟誤將原告依
      從事廢棄物貯存、清除或處理業務之業者處30萬元之高額
      罰鍰，並逕自擴張令原告限期清除該廢棄物，法規適用顯
      有錯誤。
　(二)被告主張之理由：
    1.按「從事廢棄物清除、處理業務者，應向直轄市、縣（市
      ）主管機關或中央主管機關委託之機關申請核發公民營廢
      棄物清除處理機構許可文件後，始得受託清除、處理廢棄
      物業務。」「有下列情形之一者，處1年以上5年以下有期
      徒刑，得併科新臺幣3百萬元以下罰金：‧‧‧四、未依
      第41條第1項規定領有廢棄物清除、處理許可文件，從事
      廢棄物貯存、清除、處理，或未依廢棄物清除、處理許可
      文件內容貯存、清除、處理廢棄物。」「從事廢棄物貯存
      、清除或處理業務，違反第41條第1項規定者，處新臺幣
      6萬元以上30萬元以下罰鍰，並命其停止營業」「依本法
      處罰鍰案件，涉及刑事責任者，應分別處罰。」廢棄物清
      理法第41條第1項、第46條第4款、第57條及第64條定有明
      文。原告未依規領有廢棄物處理許可文件，逕受託處理廢
      棄物業務，除依廢棄物清理法第57條規定處罰鍰外，其涉
      及同法第46條第4 款刑事責任部分亦依第64條規定移送台
      灣新竹地方法院檢察署偵辦。
    2.系爭土地已編定為山坡地保育區，使用地類別為農牧用地
      ，依法應作農業使用，自不得傾倒掩埋廢棄物，而上開廢
      棄物對系爭土地作為農業使用，顯有不利之影響，是原告
      苟非同意呂新華傾倒上開廢棄物，呂新華又豈會將其所收
      受之廢棄物傾倒掩埋於系爭土地﹖足徵原告應係在知情之
      情況下，提供系爭土地供呂新華作為其清除、處理廢棄物
      之場所，原告自應受廢棄物清理法第41條規定之限制。
    3.原告雖又稱系爭土地內之垃圾或廢棄物受呂新華脅迫所倒
      云云，惟原告於系爭土地周圍既設有鐵鍊圈起來，呂新華
      進場時向原告拿鑰匙，則倘遇呂新華脅迫擬進入傾倒廢棄
      物，渠等理應得以攔阻，並向警察機關舉發，豈容載有廢
      棄物或垃圾之車輛得以任意進入前開土地及為傾倒。且原
      告將系爭土地作為種植農作物之用，則於第1次遭人傾倒
      廢棄物後，理應施以相當注意，將土地圍籬或其他防範措
      施，以阻止他人再度傾倒廢棄物而影響其對土地之正常使
      用，何以一再讓他人傾倒。再者，原告於95年4月4日內政
      部警政署環保警察隊偵訊時表示，其收受呂新華之金錢而
      讓其傾倒，有偵訊（調查）筆錄可稽；又於同日被告稽查
      紀錄中載明「呂新華有廢棄物進場時會通知其（原告）拿
      鑰匙開門（鐵鍊圈起來）」亦經原告簽名確認，故原告既
      坦承確有收費之事實，何來受恐嚇之理？
    4.93年12月29日修正發布一般廢棄物回收清除處理辦法第2
      條第13款：「處理：指下列行為：．．．(二)最終處置：
      指將一般廢棄物以安定掩埋、衛生掩埋、封閉掩埋或海洋
      棄置之行為。」。是廢棄物清理法第41條與第57條所謂「
      從事廢棄物處理業務」之「處理」，包括最終之掩埋處置
      。本件原告既同意呂新華將其收集之廢棄物得於其使用之
      系爭土地上進行回填掩埋，即難否認其有從事廢棄物清除
      處理業務之事實存在，又所謂「業務」，係指以反覆從事
      同種類之行為為目的之社會活動而言，且以事實上有從事
      此種活動而足認其具有繼續之意思為已足，並不以事實上
      已經反覆從事此種活動及已獲得法律之許可為必要，故即
      令其係初次為之，若有繼續反覆從事同種類行為之意思，
      亦應認其業務行為已經實行。依上開現場照片及稽查紀錄
      ，系爭廢棄物以雷射測距儀量測約2,419.4平方公尺，深
      度約6公尺，以此規模顯非單純從事其他業務之目的，足
      認原告有從事廢棄物清除處理業務之事實。
    5.本案掩埋廢棄物場址滲出水於95年4月1日在右邊水溝採樣
      送驗化學需氧量788mg/L（超過放流水標準限值3倍以上）
      ；左邊採樣檢驗化學需氧量532 mg/L（超過放流水標準限
      值2倍以上）、懸浮固體101 mg/L（超過放流水標準限值2
      倍以上）；又於4月3日現場取樣送驗溶解性鐵13.8mg/L（
      標準限值10）；持續於5月1日取樣送驗硫化物檢驗值高達
      21.6 mg/L（超過放流水標準限值21倍以上），皆不符合
      放流水標準，同時違反水污染防治法第7條及第14條規定
      。與本案因未申請核發公民營廢棄物清除處理機構許可文
      件，即收受處理廢棄物之行為不同，前者係廢水不符合放
      流水標準，已造成污染；後者係其欠缺專業能力之人擅自
      受託清理廢棄物，不以發生損害或危險為其要件，二者顯
      屬不同行為，依行政罰法第25條規定，數行為違反同一或
      不同行政法上義務之規定者，分別處罰之。
    6.系爭土地屬大埔水庫集水區，現遭掩埋大量廢棄物（經開
      挖發現有一般事業廢棄物如：廢塑膠、布、鐵砂、黑色塑
      膠管布‧‧‧及有害事業廢棄物如：廢鐵屑、廢電纜‧‧
      ‧等，且檢驗硫化物值高達21.6 mg/L，超過放流水標準
      限值21倍以上）體積約為14,000立方公尺，其滲出水不符
      合放流水標準，又不斷的污染水源，已嚴重污染環境衛生
      及居民飲用水安全。被告衡酌上情認原告迭有非法傾倒廢
      棄物之情形，且無改善回復原狀之善意，又符合被告93年
      4 月14環業字第0930006026號公告違反廢棄物清理法處分
      原則二（四）非法傾倒後予以掩埋，企圖湮滅證據及（五
      ）被認定對環境污染或環境破壞嚴重之個案，處以30 萬
      元罰鍰，並無不合。
    7.按「一般廢棄物，除應依下列規定清除外，其餘在指定清
      除地區以內者，由執行機關清除之：一、土地或建築物與
      公共衛生有關者，由所有人、管理人或使用人清除。‧‧
      ‧」、「有下列情形之一者，處新臺幣1千2百元以上6千
      元以下罰鍰。經限期改善，屆期仍未完成改善者，按日連
      續處罰：一、不依第11條第1款至第7款規定清除一般廢棄
      物。‧‧‧」廢棄物清理法第11條第1款及第50條第1款定
      有明文。因廢棄物清理法第57條處罰鍰外無限期清除之規
      定，惟觀諸廢棄物清理法第11條可知土地與公共衛生有關
      者，所有人、管理人或使用人負有清除之責，原告既為系
      爭土地之使用人，依上開規定負有清除責任。被告遂依上
      開規定限原告於95年5月30日前清除完竣，惟原告不依第
      11 條第1款規定清除，遂於同年6月22日處原告6千元罰鍰
      ，並限期於同年7月12日前完成清除，屆期仍未完成清除
      ，遂依同法按日連續處罰。
　　理  由
一、廢棄物清理法第41條第1項規定：從事廢棄物清除、處理業
    務者，應向直轄市、縣（市）主管機關或中央主管機關委託
    之機關申請核發公民營廢棄物清除處理機構許可文件後，始
    得受委託清除、處理廢棄物業務。同法第57條則規定從事廢
    棄物貯存、清除或處理業務，違反第41條第1 項規定者，處
    6 萬元以上30萬元以下罰鍰，並命其停止營業。是依上開規
    定為處罰，自須以行為人未有許可文件，而有託清除、處理
    廢棄物行為為要件，否則即不能以該規定科處罰鍰。
二、本件被告認定原告有從事廢棄物貯存、清除或處理業務，違
    反廢棄物清理法第41條第1 項規定，而依同法第57條規定科
    處原告30萬元罰鍰，無非是以被告於95年4 月4 日聯合內政
    部警政署環保警察隊、行政院環保署督察總隊、北埔分駐所
    及北埔鄉公所進行現場會勘與開挖，發現系爭土地已遭掩埋
    大量廢棄物，經查原告自95年1 月份間，即同意訴外人呂新
    華在系爭土地中回填廢棄物並有向其收取費用之事實為據。
    惟查：
( 一) 、被告既係認定原告係同意訴外人呂新華在系爭土地中回
    填廢棄物並向其收取費用，足見原告係提供系爭土地供訴外
    人呂新華回填廢棄物，向他人收受並加以回填廢棄物者係訴
    外人呂新華，原告並未參與。至被告所引之93年12月29 日
    修正發布一般廢棄物回收清除處理辦法第2 條第13款：「處
    理：指下列行為：．．．( 二) 最終處置：指將一般廢棄物
    以安定掩埋、衛生掩埋、封閉掩埋或海洋棄置之行為。」原
    告既僅提供土地，其本身並無「掩埋」或「棄置」行為，並
    不符合上開辦法第2 條第13款「處理」所定義之行為，不能
    謂原告有「處理」廢棄物之行為。被告將原告之提供土地供
    人回填廢棄物，認定為「處理」廢棄物，即有可議。
( 二) 、廢棄物清理法第46條第3 、4 款分別規定「未經主管機
    關許可，提供土地回填、堆置廢棄物」及「未依第41條第1項
    規定領有廢棄物清除、處理許可文件，從事廢棄物貯存、清
    除、處理，或未依廢棄物清除、處理許可文件內容貯存、清
    除、處理廢棄物。」為不同之犯罪行為態樣。足見「提供土
    地」( 提供者不限於土地所有權人) 供他人回填、堆置廢棄
    物，並不同於廢棄物清理法第41條第1 項所稱之廢棄物「貯
    存、清除、處理」。原告提供土地供他人回填廢棄物行為，
    容有違反廢棄物清理法第46條第3 款之罪嫌( 被告則誤以原
    告有違反廢棄物清理法第46條第4 款罪嫌移送檢察機關偵辦
    ，見本院卷第54頁) ，但不能認其有參與處理廢棄物行為。
( 三) 、行政罰法第14條第1 項規定：「故意共同實施違反行政
    法上義務之行為者，依其行為情節之輕重，分別處罰之。」
    此規定所稱之「故意共同實施」，係指違反行政法上義務構
    成要件之事實或結果由二以上行為人故意共同完成者而言，
    不採刑法有關教唆犯、幫助犯之概念( 見該條規定之立法理
    由) 。是原告之提供土地行為，固幫助訴外人呂新華處理廢
    棄物，然其無共同完成廢棄物清理法第41條「處理」之構成
    要件行為，亦不得認原告為訴外人呂新華犯廢棄物清理法第
    57 條違法行為之共犯。
四、從而，原告未有清除、處理廢棄物行為，自與廢棄物清理法
    第57條之未有許可文件而有受託清除、處理廢棄物行為之要
    件有間。被告以該規定科處原告30萬元罰鍰，即於法無據，
    訴願決定未予糾正，亦有未洽。原告訴請撤銷，為有理由，
    爰併予撤銷。
五、據上論結，本件原告之訴為有理由，爰依行政訴訟法第98條
    第3 項前段，判決如主文。
中    華    民    國    96     年     3     月   22   日
                        第三庭審判長法  官 姜素娥
                                    法  官 陳國成
                                   法  官 吳東都
上為正本係照原本作成。
如不服本判決，應於送達後20日內，向本院提出上訴狀並表明上
訴理由，如於本判決宣示後送達前提起上訴者，應於判決送達後
20日內補提上訴理由書（須按他造人數附繕本）。
中　　華　　民　　國　　96　　 年　　 3　 　月   22   日
 　　  　　　　　　　    　         書記官  張能旭
